高雄高等行政法院判決　　　　　　　　　　　　　　　九十一年度訴字第七二七號
　　　　　　　　　　　　　　　.
　　原　　　告　百燡機械工程有限公司
　　代　表　人　甲○○董事長
　　被　　　告　財政部台灣省南區國稅局
　　代　表　人　乙○○局長
　　訴訟代理人　丙○○
右當事人間因營利事業所得稅事件，原告不服財政部中華民國九十一年六月二十一日
台財訴字第○九一○○○七四三七號訴願決定，提起行政訴訟。本院判決如左：
    主  文
原告之訴駁回。
訴訟費用由原告負擔。
    事  實
一、事實概要：
    原告八十八年度營利事業所得稅結算申報，原列報營業收入總額新台幣（下同）
    六、八二八、○六三元，被告初查以原告漏報營業收入一九、一○四、七一○元
    ，因其無法提示帳證供核，經原告同意按同業利潤標準核定漏報課稅所得額一、
    五二八、三七七元，漏稅額三八二、○九四元，並依所得稅法第一百十條第一項
    規定，按所漏稅額處○‧八倍之罰鍰計三○五、六○○元（計至百元止）。原告
    對罰鍰處分不服，申請復查，未獲變更，提起訴願，亦遭決定駁回，遂提起本件
    行政訴訟。
二、兩造聲明：
  (一)原告聲明求為判決：
    (1)訴願決定及原處分均撤銷。
    (2)訴訟費用由被告負擔。
  (二)被告聲明求為判決：
    如主文所示。
三、兩造之爭點：
  甲、原告主張之理由：
    1.按所得稅法第八十條第三項前段：「納稅義務人申報之所得額，如在前項規定
      標準以上，即以其原由申報額為準。」本件原告申報之所得額，已在財政部核
      定之該所得額以上，依前開法文意旨，即應以原告申報之所得額為課稅基準。
    2.次按申報所得核定之書面審核案件，經發現依同業利潤標準核定之所得總額較
      申報所得額為高，其差額應否按所得稅法第一百十條處罰，不無疑問。依財政
      部六十九年四月十五日台財稅字第三三○四一號函意旨：若差額因費用憑證不
      符而予以剔除，則不以匿報所得論處，若因虛列費用或漏報銷貨收入，則應依
      所得稅法第一百十條論處。本件原告遭認定漏報營業收入，然在八十七年度本
      期預收款原告明確顯示於損益表內調節說明欄，八十八年度亦有登列帳載並有
      帳證可供稽查，並依所得稅法第七十一條依限完成申報，在行為上並無逃漏或
      短漏稅，亦無逃漏或短漏稅之故意。因此，該筆所得僅依法補徵稅款而不得再
      處以罰鍰，否則即與司法院釋字第五○三號解釋「一事不二罰」及第二七五號
      「行政罰應以故意或過失為責任條件」之原則相悖，並有台中高等行政法院八
      十九年度訴字第二八一號判決附卷可參。
    3.再依財政部七十一年十月二十三日台財稅字第三七八一○號函意旨：營利事業
      未依規定限期辦理結算申報，除應依查得資料或同業利潤標準核定其所得金額
      及應納稅額，並加徵怠報金（依所得稅法第一百零八條規定，最高為稅額百分
      之二十）外，不適用所得稅法第一百十條第二項處罰之規定，亦即完全未申報
      之營利事業，最重僅加徵百分之二十怠報金，卻無庸處以罰鍰，而合法申報之
      營利事業，僅因會計作業之疏失，即必須遭到二倍以下稅額之罰鍰（本件為稅
      額之○‧八倍），如此輕重失衡，形同處罰合法申報之營業人，嚴重違反比例
      原則，自屬違法行政處分。
  乙、被告主張之理由：
    1.按「納稅義務人應於每年二月二十日起至三月底止，填具結算申報書，向該管
      稽徵機關申報其上一年度內構成綜合所得總額或營利事業收入總額之項目及數
      額，以及有關減免、扣除之事實，並應依其全年應納稅額減除暫繳稅額、尚未
      抵繳之扣繳稅額及可扣抵稅額，計算其應納之結算稅額，於申報前自行繳納。
      」「稽徵機關進行調查或復查時，納稅義務人應提示有關各種證明所得額之帳
      簿、文據；其未提示者，稽徵機關得依查得之資料或同業利潤標準，核定其所
      得額。」「納稅義務人已依本法規定辦理結算申報，但對依本法規定應申報課
      稅之所得額有漏報或短報情事者，處以所漏稅額兩倍以下之罰鍰。」為行為時
      所得稅法第七十一條第一項前段、所得稅法第八十三條第一項及第一百十條第
      一項所明定。
    2.查原告八十八年度營利事業所得稅結算申報，列報營業收入六、八二八、○六
      三元，全年所得額四二一、五九四元，經被告新化稽徵所查獲漏報上年度結轉
      本年度預收款二○、二三五、三七四元，減除本年度預收款一、一三○、六六
      四元，漏報營業收入一九、一○四、七一○元。嗣被告以九十年一月十九日南
      區國稅新化審字第九○○○二四五九號函請原告說明，惟其無法提示預收款明
      細資料，乃依本年度擴大書面審核營利事業所得稅結算申報實施要點第九條規
      定改為調帳查核，復以九十年三月十六日南區國稅新化審字第九○○○八六一
      ○號函請提示帳證供核，原告無法提示帳證，出具說明書同意依同業利潤標準
      核定，被告乃以查得資料按其他專用生產機械業（行業標準代號：二九四九－
      一一）同業利潤標準淨利率百分之八，核定營業淨利二、○七四、六二二元，
      加計非營業收入總額一九二、六三八元，核定全年所得額二、二六七、二六○
      元，有其出具之說明書附卷可稽，原告主張其申報之所得額已在該業所得額以
      上，及係會計人員作業疏失錯列科目經被告予以剔除改列，僅得依法補徵稅款
      而不得再處罰鍰，顯有誤解。又復查時，被告以九十年十一月二日南區國稅法
      字第九○○七○六四八號函請提示相關帳證及證明文件供核，經合法送達後，
      逾期仍未提示；至於主張未申報之營利事業最重僅加徵百分之二十怠報金，而
      合法申報之營利事業漏報卻遭處二倍以下之罰鍰，輕重失衡，形同處罰合法申
      報之營業人，違反比例原則乙節，查納稅義務人逾所得稅法第七十九條規定之
      補報期限，仍未辦理結算申報者，應依查得資料或同業利潤標準核定其所得額
      及應納稅額，並另加徵怠報金，嗣後如經調查另行發現課稅資料，仍應依稅捐
      稽徵法有關規定辦理，補稅送罰。本件原告漏報營業收入一九、一○四、七一
      ○元，經核定漏報課稅所得額一、五二八、三七七元，漏稅額三八二、○九四
      元，有營利事業所得稅結算申報書、承諾書及資產負債表附卷可稽，違章事證
      明確，被告依前揭規定，衡情酌減，處漏稅額三八二、○九四元○．八倍罰鍰
      三○五、六○○元，並無違反比例原則。
   理  由
一、按「納稅義務人應於每年二月二十日起至三月底止，填具結算申報書，向該管稽
    徵機關，申報其上一年度內構成綜合所得總額或營利事業收入總額之項目及數額
    ，以及有關減免、扣除之事實，並應依其全年應納稅額減除暫繳稅額、尚未抵繳
    之扣繳稅額及可扣抵稅額，計算其應納之結算稅額，於申報前自行繳納。」「稽
    徵機關進行調查或復查時，納稅義務人應提示有關各種證明所得額之帳簿、文據
    ；其未提示者，稽徵機關得依查得之資料或同業利潤標準，核定其所得額。」「
    納稅義務人已依本法規定辦理結算申報，但對依本法規定應申報課稅之所得額有
    漏報或短報情事者，處以所漏稅額兩倍以下之罰鍰。」分別為行為時所得稅法第
    七十一條第一項前段、第八十三條第一項及第一百十條第一項所明定。又「人民
    違反法律上之義務而應受行政罰之行為，法律無特別規定時，雖不以出於故意為
    必要，仍須以過失為其責任條件。但應受行政罰之行為，僅須違反禁止規定或作
    為義務，而不以發生損害或危險為其要件者，推定為有過失，於行為人不能舉證
    證明自己無過失時，即應受處罰。」亦經司法院釋字第二七五號解釋在案。
二、本件原告八十八年度營利事業所得稅結算申報，原列報營業收入總額六、八二八
    、○六三元，全年所得額四二一、五九四元，經被告新化稽徵所查獲漏報上年度
    結轉本年度預收款二○、二三五、三七四元，減除本年度預收款一、一三○、六
    六四元，漏報營業收入一九、一○四、七一○元。被告雖函請原告說明，惟原告
    仍無法提示預收款明細資料，被告乃依擴大書面審核營利事業所得稅結算申報實
    施要點第九條規定改為調帳查核。復再函請提示帳證供核，經原告出具說明書並
    同意依同業利潤標準核定，被告即以查得資料按其他專用生產機械業（行業標準
    代號：二九四九－一一）同業利潤標準淨利率百分之八，核定漏報課稅所得額一
    、五二八、三七七元，漏稅額計三八二、○九四元等情，有原告之營利事業所得
    稅結算申報書、原告於九十年三月二十八日出具之說明書及違章承諾書、資產負
    債表等附於原處分卷內可稽，並為兩造所不爭執，自堪信為真實。
三、原告雖主張八十七年度之預收款已於損益表之調節說明欄內填報，八十八年度亦
    有登列帳載，係因會計人員之疏失，未將預收款科目轉結本年度，原告並無逃漏
    或短漏稅之動機，該筆所得僅依法補徵稅款而不得再處以罰鍰云云，惟查，原告
    於八十八年度結算申報漏報八十七年度結轉本年度預收款二○、二三五、三七四
    元，減除八十八年度預收款一、一三○、六六四元，漏報營業收入一九、一○四
    、七一○元，此有原告出具之承諾書及結算申報書等證據可稽，違章事證明確。
    又原告亦因無法提供帳證資料，同意依同業利潤標準核定其所得，被告乃依同業
    利潤標準核定其漏稅所得為一、五二八、三七七元，漏稅額為三八二、○九四元
    。而復查時被告再度函請原告提示相關帳證及證明文件供核，原告亦未能提供，
    是被告據以論處，依法即無不合。次查，稅捐秩序罰係指對於違反稅法上義務的
    行為，所科處刑罰以外之行政制裁，其目的是在保護即時且完整之稅收的公共利
    益。又納稅義務人因故意或過失違反稅法上誠實申報繳納稅款義務，或違背協力
    義務致稽徵機關不知有關課稅之重要事實，而減少核定應納稅額致發生短漏稅捐
    之結果，對於此種違反稅捐秩序之行為，所科處之行政秩序罰，為漏稅罰。本件
    原告既漏報營業收入一九、一○四、七一○元，且因其無法提示帳證供核，經原
    告同意按同業利潤標準核定漏報課稅所得額一、五二八、三七七元，漏稅額三八
    二、○九四元，則被告依所得稅法第一百十條第一項規定，按所漏稅額處○‧八
    倍之罰鍰計三○五、六○○元（計至百元止），洵非無據。至原告主張其申報之
    所得額已在該業所得額以上並無漏報之情事，被告僅得依法補徵稅款而不得再處
    罰鍰云云，顯然對於漏稅罰之處罰目的有所誤解。抑且，原告八十八年度營利事
    業所得稅結算申報，未將八十七年度預收款科目結轉本年度，原告亦自承係公司
    會計人員一時疏失所致，則參照司法院釋字第二七五號解釋意旨，自不能主張免
    罰，從而原告主張被告不應對其罰鍰云云，委無足採。
四、原告復又主張未申報之營利事業，最重僅加徵百分之二十怠報金，而合法申報之
    營利事業漏報卻遭處二倍以下之罰鍰，顯然違反比例原則云云，惟查，納稅義務
    人逾所得稅法第七十九條規定之補報期限，仍未辦理結算申報者，應依查得資料
    或同業利潤標準核定其所得額及應納稅額，並另加徵百分之二十之怠報金，係對
    於納稅義務人違反應於期限內申報之義務所為之處罰，為滯納之處分。此外，嗣
    後如經稅捐稽徵機關調查另行發現有漏稅之情形，仍得再依相關規定命納稅義務
    人補稅，並就其漏稅額按情節處以罰鍰。是以怠報金與漏報之處罰，二者性質、
    目的並不相同，原告指摘被告違反比例原則云云，顯然對於法規有所誤解。況且
    被告僅處以原告○．八倍之罰鍰，已屬違反漏稅處罰之最低倍數，原告主張被告
    處罰過重，實不足採。至於原告所提出台中高等行政法院八十九年度訴字第二八
    一號營利事業所得稅事件之判決，其中原處分機關（財政部台灣省中區國稅局）
    於復查時將原核定對納稅義務人（蔡寬即鹿峰土木包工業）所裁處之罰鍰部分予
    以註銷，其原因如何，本院不得而知，自難援為本件免罰之依據，併此說明。
五、綜上所述，被告以原告八十八年度營利事業所得稅結算申報，經被告核定漏報課
    稅所得額一、五二八、三七七元，漏稅額三八二、○九四元，並依所得稅法第一
    百十條第一項規定按所漏稅額處○‧八倍之罰鍰三○五、六○○元，認事用法，
    洵無違誤。訴願決定予以維持，亦無不合。原告起訴請求撤銷原處分及訴願決定
    ，並無理由，應予駁回。
六、據上論結，本件原告之訴為無理由，爰依行政訴訟法第一百九十五條第一項後段
    、第九十八條第三項前段，判決如主文。
中　　　華　　　民　　　國    九十一　　年　    十二　　月　　三十一　　日
                              高雄高等行政法院第四庭
                                          審判長法官  高秀真
                                          法      官  簡慧娟
                                          法      官  邱政強
右為正本係照原本作成。
如不服本判決，應於判決送達後二十日內向本院提出上訴書狀，其未表明上訴理由者
，應於提起上訴後二十日內向本院提出上訴理由書（須按對造人數附繕本）；如於本
判決宣示或公告後送達前提起上訴者，應於判決送達後二十日內補提上訴理由書（須
附繕本）。未表明上訴理由者，逕以裁定駁回。
提起上訴應預繳送達用雙掛號郵票七份（每份三十四元）。
中 　 　華 　 　民　  　國 　 九十一  　年      十二    月　  三十一    日
                                          法院書記官  涂瓔純
